【裁判字號】    90,台上,5064
【裁判日期】    900816
【裁判案由】    殺人未遂
【裁判全文】
最高法院刑事判決                                九十年度台上字第五○六四號
    上   訴   人  台灣高等法院台南分院檢察署檢察官
    上訴人即被告  乙○○
                  甲○○
右上訴人等因被告等殺人未遂案件，不服台灣高等法院台南分院中華民國九十年五月
十五日第二審更審判決（九十年度重上更(三)字第一三號，起訴案號：台灣台南地方法
院檢察署八十三年度偵字第五二三○號），提起上訴，本院判決如左：
    主  文
原判決撤銷，發回台灣高等法院台南分院。
    理  由
本件原判決認定上訴人即被告乙○○、甲○○二人，與蘇旭民（已判處罪刑確定）、
綽號「大砲仔」者、及另二位不詳姓名成年男子，於民國八十二年六月二十二日凌晨
四時許，在台南市○○○路麗晶酒店前，因併排停車事與被害人鄭富宸、林志隆、黃
鳳明三人發生口角，進而互毆，被告二人及蘇旭民、「大砲仔」等四人共同與鄭富宸
對打，因鄭某係跆拳道四段國手，被告等四人不敵，竟萌共同殺害被害人等之概括犯
意聯絡，由被告等三人架住鄭富宸，再喊叫蘇旭民自車內取出中共製七‧六二ｍｍ口
徑制式半自動手槍（俗稱「黑星手槍」）朝鄭富宸腰部射擊一槍，致鄭某傷重倒地；
蘇旭民復對奔逃中之林志隆、黃鳳明再開一槍（射中何者均可），幸未射中而未得逞
等情。乃撤銷第一審判決，改判仍論處被告二人共同連續殺人未遂罪刑。固非無見。
惟查，(一)、共同正犯間，非僅就其自己實施之行為負其責任，並在犯意聯絡之範圍內
，對於其他共同正犯所分擔實施之犯行，亦應全部負責。本件依原判決所認定之事實
，被告二人、蘇旭民及綽號「大砲仔」等四人與鄭富宸對打，因鄭某係跆拳道四段國
手，被告等四人不敵，竟萌共同殺人之概括犯意聯絡，由被告二人及「大砲仔」架住
鄭富宸，並喊叫蘇旭民「拿槍出來把他們打死」等語，蘇旭民即進入車內取出前述手
槍，先近距離朝鄭富宸腰部射擊一槍，再追殺朝奔逃中之林志隆、黃鳳明開一槍等情
，倘屬無訛，則被告等架住鄭富宸，使其不能反抗，以便蘇旭民取槍下手射擊鄭某暨
嗣後再射殺林、黃二人，被告等與蘇旭民顯係分擔實施殺人之行為，蘇某於行兇之際
持有槍彈為殺人之方法行為；至被告等雖未實際持槍殺人，但蘇某持槍連續殺害鄭某
及林、黃二人，既在渠等殺人犯意聯絡範圍之內，依前揭說明，被告等自應對犯罪之
全部事實負責，亦即對蘇某所分擔實施之未經許可持有手槍、子彈之犯行共同負責。
乃原判決理由（第六段）竟論述被告等未實際持槍為射殺行為，故難認共犯未經許可
持有槍、彈罪責云云，自屬判決不適用法則之違誤。(二)、卷宗內之筆錄及其他文書可
為證據者，應向被告宣讀或告以要旨，使其有明白辯論之機會，刑事訴訟法第一百六
十五條第一項定有明文。依原審九十年五月一日審判筆錄記載，該法院於審理期日訊
問被告二人而提示被告二人之筆錄及相關文書時，僅為「提示」而已，並未宣讀其內
容或告以要旨，自係應於審判期日調查之證據而未予調查之違法，其採為論罪之基礎
，判決當然違背法令。檢察官及被告等上訴意旨，均指摘原判決不當，非無理由，應
認仍有發回更審之原因。
據上論結，應依刑事訴訟法第三百九十七條、第四百零一條，判決如主文。
中      華      民      國     九十     年      八      月     十六     日
                              最高法院刑事第七庭
                                  審判長法官  吳  雄  銘
                                        法官  池  啟  明
                                        法官  石  木  欽
                                        法官  吳  三  龍
                                        法官  韓  金  秀
      右正本證明與原本無異
                                              書  記  官
中      華      民      國     九十     年      八      月     二十     日


司法院資訊處製作；財團法人民間司法改革基金會備份。
